【裁判字號】    90,台上,5667
【裁判日期】    900913
【裁判案由】    違反麻醉藥品管理條例
【裁判全文】
最高法院刑事判決                                九十年度台上字第五六六七號
    上  訴  人  甲○○
右上訴人因違反麻醉藥品管理條例案件，不服台灣高等法院中華民國九十年六月八日
第二審更審判決（八十九年度上更(一)字第六六七號，起訴案號：台灣桃園地方法院檢
察署八十三年度偵字第一二七○六、一四三四三號，八十四年度偵緝字第一四號），
提起上訴，本院判決如左：
    主  文
原判決撤銷，發回台灣高等法院。
    理  由
本件原判決認定：上訴人甲○○前因違反麻醉藥品管理條例案件，經法院判處有期徒
刑五月確定，於民國（下同）八十一年十一月二十五日易科罰金執行完畢；不知悔改
，復基於意圖營利之概括犯意，連續於(一)、八十三年九月四日晚上十時許，在桃園縣
觀音鄉保障村一一○號住處，以新台幣（下同）一千元之價格，販賣化學合成麻醉藥
品安非他命一包予陳松鶴；(二)、於八十四年五月三十一日、六月中旬、七月底及十月
二十二日止，共計四次，均在桃園縣觀音鄉保障村一一○號附近，分別以三千元販賣
五公克、三千元販賣五公克、一萬元販賣三點五公克、二萬元販賣八公克之化學合成
麻醉藥品安非他命予張文隆；(三)、於八十四年七月間起至八十五年二月九日十六時三
十分許止，在上開住處對面之保障宮廟前，販賣化學合成麻醉藥品安非他命四次予徐
傳雄，每次均為三千元。嗣警方於八十三年十月二十四日晚上十一時三十分許，在桃
園縣觀音鄉下大屈二一七號二樓，查獲涉嫌施用毒品之陳松鶴，依其供述再於翌（二
十五）日凌晨一時三十分許，在上訴人之上址住處，一同查獲上訴人與李桂香、林建
興，並扣押上訴人所有供施用之安非他命四包（驗後淨重零點零八公克）、供販賣安
非他命使用之電子秤一個、施用安非他命之吸食器二個；復於八十四年十月二十三日
凌晨三時十分許，在台北縣新莊市○○路○段八十七巷元寶遊樂場內查獲涉嫌吸用安
非他命之張文隆及其持有之安非他命四包（驗後淨重八公克），而經其供述查悉上訴
人販賣安非他命之情；另於八十五年二月九日二十三時許，在桃園縣楊梅鎮○○○街
四十二號查獲徐傳雄及其持有之安非他命（毛重零點九公克），經其供述而再查悉上
訴人販賣安非他命等情。因將第一審判決關於上訴人非法販賣化學合成麻醉藥品部分
撤銷，改判仍論處上訴人連續非法販賣化學合成麻醉藥品（累犯）罪刑，固非無見。
惟查：一、犯修正前麻醉藥品管理條例第十三條之一第二項各款之罪，供出安非他命
來源，因而破獲者，得減輕其刑，同條例第十三條之三定有明文，則非法吸用安非他
命之人，如供其安非他命之來源因而破獲者，既得藉以邀求寬典減輕其刑，為擔保其
所為不利於其他共同被告之陳述之真實性，應有足以令人確信其陳述為真實之補強證
據。而所謂補強證據，則指除該自白或不利於己之陳述本身之外，其他足以證明自白
之犯罪事實確具有相當程度真實性之證據而言，雖所補強者，非以事實之全部為必要
，但亦須因補強證據與自白之相互利用，足使犯罪事實獲得確信者，始足當之。原判
決依據張文隆、徐傳雄於警訊所供其等吸用之安非他命係購自上訴人之供述，認定上
訴人有各該部分之販賣安非他命事實，但其理由第一項之(二)、(三)分別所舉張文隆、徐
傳雄為警查獲持有安非他命、吸食器等物，其等指認上訴人之相片、口卡，及李桂香
供述上訴人之住處經警查扣安非他命等物、現場臨檢紀錄表、新仁醫院鑑定證明書，
暨上訴人及張文隆之尿液經台北縣衛生局檢驗發現有安非他命反應之檢驗成績書等證
據，究竟如何得據以採為徐傳雄、張文隆供述之補強？原審未詳加說明論斷，自有判
決理由不備之違誤。二、原審共同被告陳松鶴於警訊供稱：伊於八十三年九月四日晚
上二十二時左右，至上訴人之上址住處，表明要買安非他命，即由李桂香向甲○○拿
了一包安非他命給伊，並向伊收取一千元，之後離開云云；於檢察官偵查中供稱：安
非他命是在八十三年九月份，去甲○○家，向他買一包一千元，東西不知何人拿出放
在桌上，伊錢也是放在桌上，是甲○○叫伊放的等語，復稱：「當時甲○○跟人在玩
牌，李桂香也在場，是甲○○告訴我錢放在桌上，安非他命也放在桌上，我自己拿一
包，李桂香沒有表示意見」；嗣於第一審則改稱：「我沒有向甲○○買過安非他命，
我去時桌上就有安非他命，我將錢放在桌上，就將安非他命拿走」，及「我有次至呂
某家，有呂某、李女及另二人在玩牌，我問他們有無安非他命可賣，他們沒人應答，
我放了一千元就把該處之桌面上有一包之安非他命拿走云云（見本案第一二七○六號
偵查卷第十、三十八、一二六頁，第一審卷(一)第一四二頁、卷(二)第三十七頁）。證人
陳松鶴對於其所稱向上訴人購買安非他命之過程，前後供述未盡一致，並非全無瑕疵
，況李桂香於警訊及檢察官訊問時，均否認曾交付安非他命予該證人及收取一千元之
情事（見同上偵查卷第十八、十九、一○八頁），則陳松鶴之所供是否與事實相符，
自非無疑，又原審對於李桂香上開有利於上訴人之供述，未明何以不足採之理由，
遽於判決理由第一項之(二)謂陳松鶴自警訊及偵查中均詳述上訴人販賣安非他命予伊之
時間、地點及金額，前後供述內容一致，並無矛盾之處，自堪憑信云云，尚嫌速斷，
同難謂無理由不備之違誤。以上諸端，或為上訴意旨所指摘，或為本院得依職權調查
之事項，應認原判決仍有撤銷發回更審之原因。
據上論結，應依刑事訴訟法第三百九十七條、第四百零一條，判決如主文。
中      華      民      國     九十     年      九      月     十三     日
                              最高法院刑事第十二庭
                                  審判長法官  呂  潮  澤
                                        法官  陳  世  雄
                                        法官  孫  增  同
                                        法官  林  開  任
                                        法官  劉  介  民
      右正本證明與原本無異
                                              書  記  官
中      華      民      國     九十     年      九      月     二十     日


司法院資訊處製作；財團法人民間司法改革基金會備份。
